臺灣新竹地方法院刑事裁定
111年度毒聲更一字第2號
聲  請  人  臺灣新竹地方檢察署檢察官
被      告  黃立瑋



上列被告因違反毒品危害防制條例案件（110年度毒偵字第1523
號、110年度毒偵緝字第254號），經檢察官聲請送強制戒治（11
1年度聲戒字第48號），本院前於民國111年6月10日以111年度毒
聲字第250號裁定駁回聲請後，聲請人不服提起抗告，由臺灣高
等法院於111年7月29日以111年度毒抗字第585號裁定撤銷發回更
審，本院裁定如下：
    主  文
甲○○施用第一級、第二級毒品，令入戒治處所強制戒治，其期間
為陸個月以上，至無繼續強制戒治之必要為止，但最長不得逾壹
年。
    理  由
一、聲請意旨略以：甲○○因施用第一級、第二級毒品，經本院以
    111年度毒聲字第621號裁定送法務部○○○○○○○○附設勒戒處所
    觀察、勒戒後（觀察、勒戒期滿日為民國111年6月28日），
    認有繼續施用毒品之傾向，有法務部○○○○○○○○111年5月31日
    苗所衛字第11100023630號函檢附之有無繼續施用毒品傾向
    證明書及評估標準紀錄表各1份附卷可稽，爰依毒品危害防
    制條例第20條第2項之規定，聲請裁定令入戒治處所施以強
    制戒治等語。
二、按觀察、勒戒後，檢察官或少年法院（地方法院少年法庭）
    依據勒戒處所之陳報，認受觀察、勒戒人無繼續施用毒品傾
    向者，應即釋放，並為不起訴之處分或不付審理之裁定；認
    受觀察、勒戒人有繼續施用毒品傾向者，檢察官應聲請法院
    裁定或由少年法院（地方法院少年法庭）裁定令入戒治處所
    強制戒治，其期間為6個月以上，至無繼續強制戒治之必要
    為止，但最長不得逾1年。依前項規定為觀察、勒戒或強制
    戒治執行完畢釋放後，3年後再犯第10條之罪者，適用本條
    前2項之規定，毒品危害防制條例第20條第2項、第3項分別
    定有明文。且該條為強制規定，法院無裁量餘地，首先敘明
    。
三、復按勒戒處所應注意觀察受觀察、勒戒人在所情形，經醫師
    研判其有或無繼續施用毒品傾向後，至遲應於觀察、勒戒期
    滿15日前，陳報該管檢察官或少年法院（庭），觀察勒戒處
    分執行條例第8條第1項亦定有明文。是依前揭法條規定，研
    判受觀察、勒戒者有無繼續施用毒品傾向者，為勒戒處所內
    之專業醫師。再按有無繼續施用毒品傾向之評估標準，並非
    完全以受觀察、勒戒人勒戒後之結果為準，勒戒前之各種情
    況，仍應作為評估之依據，依勒戒處所評分說明手冊規定，
    係以前科紀錄與行為表現、臨床評估、社會穩定度三項合併
    計算分數，每一大項皆有靜態因子與動態因子。先以靜態因
    子分數評分，靜態因子分數總分在60分（含）以上為「有繼
    續施用毒品傾向」；60分以下，與動態因子分數相加，如果
    總分在60分（含）以上，為「有繼續施用毒品傾向」。故有
    無「繼續施用毒品傾向」，係依具體個案之臨床實務及相關
    事證等情綜合判定，有其相當之專業依據及標準，且涉及專
    門醫學，又衡酌強制戒治之目的，係為協助施用毒品者戒斷
    毒品之心癮及身癮所為之一種保安處分類型，而該評估標準
    係適用於每一位受觀察、勒戒處分之人，具一致性、普遍性
    、客觀性，倘其評估由形式上觀察，無擅斷或濫權等明顯不
    當之情事，法院原則即宜予尊重。　　　
四、經查：
（一）被告甲○○前於104年間因施用毒品案件，經本院依聲請以1
      04年度毒聲字第227號裁定送觀察、勒戒，於105年2月5日
      入所觀察、勒戒後，因認無繼續施用毒品傾向，於105年3
      月18日執行完畢而出所，並經臺灣新竹地方檢察署檢察官
      以104年度毒偵字第1451、2128號為不起訴處分確定等情
      ，有臺灣高等法院被告前案紀錄表1份附卷可稽。
（二）被告於前開觀察、勒戒執行完畢釋放3年後之110年5月1日
      下午1時10分許、同日下午2、3時許、110年5月13日上午1
      1時許，再犯本件毒品危害防制條例第10條之罪，經本院
      於110年10月29日以110年度毒聲字第621號裁定令入勒戒
      處所觀察、勒戒，而於111年4月29日入法務部○○○○○○○○附
      設勒戒處所，嗣於同年5月5日轉入法務部○○○○○○○○附設勒
      戒處所，亦有上開前案紀錄表可佐。
（三）法務部為因應毒品危害防制條例之修正及109年11月18日
      最高法院刑事大法庭109年度台上大字第3826號裁定意旨
      ，經該部洽請衛生福利部協助研修「有無繼續施用毒品傾
      向評估標準」，邀集專家學者及相關機關研商後，新版之
      「有無繼續施用毒品傾向評估標準說明手冊」及「有無繼
      續施用毒品傾向評估標準紀錄表」，業於110年3月26日修
      正並即日起實施；其中關於「前科紀錄與行為表現」之第
      1題及第3題之計分方式均有所修正、變動，先予敘明。
（四）被告經本院以110年度毒聲字第621號裁定令入勒戒處所觀
      察、勒戒，並執行在案，已如前述，據法務部○○○○○○○○附
      設勒戒處所依新修正規定內容製作之「有無繼續施用毒品
      傾向評估標準紀錄表」及「有無繼續施用毒品傾向證明書
      」所示，本件評分結果為：前科紀錄與行為表現為32分、
      臨床評估為27分、社會穩定度為5分，總分64分（靜態因
      子57分、動態因子7分），綜合判斷為「有繼續施用毒品
      傾向」，有法務部○○○○○○○○111年5月31日苗所衛字第1110
      0023630號函檢送之法務部○○○○○○○○附設勒戒處所有無繼
      續施用毒品傾向證明書及有無繼續施用毒品傾向評估標準
      紀錄表各1份附卷可證（見臺灣新竹地方檢察署111年度毒
      偵緝字第300號卷第54至56頁）。復經臺灣高等法院詢問
      法務部○○○○○○○○附設勒戒處所結果，已說明：評估標準紀
      錄表中代碼「04」之「評分者」（含「綜合評分者」）為
      精神科醫生、代碼「02」為勒戒處所內之衛生科護理人員
      、代碼「05」為勒戒處所之輔導人員、負責「評估標準紀
      錄表」中「入所時尿液毒品檢驗」項目之代碼「03」為負
      責尿液送驗之藥師、負責「評估標準紀錄表」中「所內行
      為表現」項目之代碼「10」為勒戒處所之戒護科人員一節
      ，有臺灣高等法院111年7月28日公務電話查詢紀錄表存卷
      可查（見臺灣高等法院111年度毒抗字第585號卷第59頁）
      ，且「有無繼續施用毒品傾向證明書」上亦確經「醫師」
      用印為憑（見臺灣新竹地方檢察署111年度毒偵緝字第300
      號卷第55頁）。則該綜合判斷之結果既係由該所具相關專
      業知識經驗人士，依其本職學識，為上述各項評估所為之
      綜合判斷，核與前揭勒戒處所評分說明手冊之規定並無不
      合，所為之綜合評分係依被告在執行觀察、勒戒期間之個
      案臨床實務及具體事證，據以判定被告「有繼續施用毒品
      傾向」，核屬有據，由形式上觀察，並無擅斷或濫權等明
      顯不當之情事。且勒戒處所之組織、人員之資格及執行觀
      察、勒戒相關程序，暨判斷施用毒品者有無繼續施用毒品
      傾向，均有相關法令嚴格規範，非可恣意而為，自得資為
      判斷被告有無繼續施用毒品傾向之證明。　　
（五）綜上所述，依毒品危害防制條例第20條第3項規定，仍有
      同條例第20條第1項、第2項之適用，是本件聲請人聲請裁
      定令被告入戒治處所施以強制戒治，經核於法並無不合，
      應予准許。
五、依毒品危害防制條例第20條第3項、第2項後段之規定，裁定
    如主文。
中　　華　　民　　國　　111 　年　　 8　　月　　31　　日
                  刑事第二庭    法　官  林哲瑜
以上正本證明與原本無異。　　　　　　　　　
如不服本裁定，應於送達後5日內，向本院提出抗告狀。
中　　華　　民　　國　　111 　年　　9 　　月　　2 　　日
                                書記官  胡家寧